臺灣高等法院臺南分院刑事判決
                                   110年度交上易字第83號
上  訴  人  
即  被  告  甲○○


上列上訴人因過失傷害案件，不服臺灣嘉義地方法院109年度交
易字第441號中華民國109年12月31日第一審判決（起訴案號：臺
灣嘉義地方檢察署109年度偵字第6988號），提起上訴，本院判
決如下：
    主  文
原判決撤銷。
甲○○犯過失傷害罪，處有期徒刑貳月，如易科罰金，以新臺幣壹
仟元折算壹日。
    事實及理由
壹、犯罪事實：
一、甲○○於民國109年4月28日18時10分許，駕駛車牌號碼0000-0
    0號自用小客車，沿嘉義市西區自由路由西往東方向行駛，
    途經自由路與博愛路1段路口，原應注意汽車行駛至交岔路
    口，其行進、轉彎，應遵守燈光號誌，車輛面對圓形紅燈表
    示禁止通行，不得超越停止線或進入路口，而依當時天候晴
    、暮光、柏油路面乾燥無缺陷、無障礙物、視距良好，並無
    不能注意之情形，竟疏於注意依前方路口之號誌為紅燈，貿
    然闖越紅燈左轉進入路口，適陳永哲騎乘車牌號碼000-0000
    號普通重型機車，沿博愛路1段由北往南行駛，亦疏未注意
    前方路口之號誌已轉為黃燈將失去通行路權，仍於黃燈時超
    速行駛進入上開交岔路口，陳永哲因見甲○○駕駛自用小客車
    出現在前，緊急剎車並往左偏行閃避，惟因機車打滑導致人
    車倒地並向前滑行，致與甲○○自用小客車左後車身、車輪發
    生碰撞，陳永哲因而受有臉下頜周圍開放性傷口、腕部及膝
    部挫傷等傷害。
貳、認定犯罪事實所憑之證據及理由：
一、證據能力部分：
    本判決所引用為判斷基礎之下列證據，關於被告以外之人於
    審判外陳述之傳聞供述證據，檢察官、被告於本院均同意作
    為證據使用，或知有傳聞證據之情形而未於言詞辯論終結前
    聲明異議（見本院卷第41-43頁），本院審酌該等證據作成
    時之情況，認為適當，均具有證據能力。
二、證明力部分：
  ㈠被告固坦認於上開時間、地點與告訴人陳永哲之機車發生碰
    撞，惟否認有何過失傷害犯行，辯稱：告訴人是闖紅燈急煞
    車自摔才撞到我的車，告訴人已超速，我行經路口時有先完
    全停止於停止線上，當時我看到左右邊都是紅燈才啟動，我
    不確定當時我前方是什麼燈號，但是我很確定左右兩邊都是
    紅燈云云。
  ㈡經查：被告於109年4月28日18時10時許，駕駛上開自用小客
    車，沿嘉義市西區自由路由西往東方向行駛，途經自由路與
    博愛路1段路口左轉時，因告訴人騎乘機車沿博愛路由北往
    南駛至上開交岔路口，二車發生擦撞，告訴人並受有臉下頜
    周圍開放性傷口、腕部及膝部挫傷等傷害之事實，業據告訴
    人於警詢及原審審理時證述明確（見警卷第10頁、原審卷第
    128-134頁），並有道路交通事故現場圖、道路交通事故調
    查報告表㈠㈡、戴德森醫療財團法人嘉義基督教醫院診斷證明
    書、交通事故現場照片38張、行車紀錄器翻拍照片7張、行
    車紀錄器翻拍照片14張、原審勘驗筆錄及本院勘驗筆錄在卷
    可參（見警卷第12-15、22-40頁、原審卷第73-115、125-12
    7頁、本院卷第43-44頁），且為被告所不否認（見本院卷第
    44-45頁），此部分之事實，首堪認定。
  ㈢被告有闖紅燈左轉之過失：
　⒈經原審當庭勘驗被告車內行車紀錄器錄影檔案（檔案光碟置
    於偵卷第34頁），結果略以：「被告於駕車行經上開交岔路
    口，於畫面時間18時33分41秒時，被告車輛沿自由路行駛至
    停止線前，自由路方向之燈號仍為紅燈，博愛路燈號由綠燈
    轉為轉為黃燈，然被告車輛並未停止，僅減速行駛並超越停
    止線進入交岔路口，左轉欲進入博愛路；於行車畫面時間18
    時33分45秒時，左側博愛路方向燈號才由黃燈轉為紅燈，隨
    即於畫面時間18時33分46秒聽見碰撞聲音，而自由路方向燈
    號直到畫面時間18時33分47秒才轉為綠燈」，有原審勘驗筆
    錄及行車紀錄器翻拍照片在卷可查（見交易卷第73-80、126
    -127頁）。另經本院再度當庭勘驗上開行車紀錄器錄影檔案
    ，結果略以：「被告車輛於18：33：41抵達自由路與博愛路
    口（本件車禍現場），18：33：43被告車頭超過停止線自由
    路燈號為紅燈，博愛路燈號為黃燈，被告車輛開始左轉進入
    路口，被告車輛進入路口中間時18：33：45，博愛路燈號仍
    為黃燈，隨即於18：33：46轉換為紅燈，於博愛路燈號轉換
    時隨即聽到碰撞聲，被告車輛震動」，有本院勘驗筆錄及截
    圖附卷可參（見本院卷第43-44、61-69頁）。依上開原審及
    本院勘驗結果，均明顯可見被告駕車沿自由路行駛至博愛路
    交岔路口時，未遵守燈光號誌，而貿然闖紅燈左轉，且斯時
    自由路燈號為紅燈、博愛路燈號為黃燈等情，至為明確。被
    告辯稱其行駛至上開交岔路口時，確定博愛路燈號為紅燈云
    云，顯然與事實不符，不足採信。
　⒉按汽車行駛至交岔路口，其行進、轉彎，應遵守燈光號誌或
    交通指揮人員之指揮，遇有交通指揮人員指揮與燈光號誌並
    用時，以交通指揮人員之指揮為準，道路交通安全規則第10
    2條第1項第1款定有明文。又圓形紅燈表示車輛面對圓形紅
    燈表示禁止通行，不得超越停止線或進入路口，道路交通標
    誌標線號誌設置規則第206條第5款第1目定有明文。被告領
    有聯結車駕駛執照，有公路監理電子閘門證號查詢汽車駕駛
    人1份在卷可參（見原審卷第65頁），其身為汽車駕駛人，
    自應注意上開規定，而依當時天候晴，日間自然光線，柏油
    路面乾燥，無缺陷，無障礙物，視距良好乙節，有道路交通
    事故調查報告表㈠及現場照片12張附卷可參（見警卷第14、2
    2-28頁），是其並無不能注意之情形，惟其駕車行經上開交
    岔路口時，卻疏未遵守交通號誌而闖紅燈通過交岔路口，就
    本件車禍之發生實有過失甚明。
  ㈣被告闖紅燈與告訴人所受之傷害間，具有相當因果關係：
  ⒈按刑法上之過失，固以過失行為與結果之間，於客觀上有因
    果關係存在為必要；然此所謂因果關係，並不以過失行為係
    結果發生之直接原因為限，僅以有相當之因果關係存在，即
    足當之。而行為之於結果，是否具有相當因果關係，應依事
    後之立場，客觀地審查行為當時之具體事實，如認某行為確
    為發生結果之相當條件者，該行為即有原因力；至若某行為
    與行為後所生之條件相結合而始發生結果者，亦應就行為時
    所存在之事實，為客觀之事後審查，如認為有結合之必然性
    者，則該行為仍不失為發生結果之原因，應認具有相當因果
    關係（最高法院90年度台上字第5164號判決意旨參照）。
  ⒉就本件車禍發生之經過，告訴人於原審審理時證稱：案發當
    天我騎機車沿博愛路往南行駛，要去補習班補習，當時我機
    車車頭已經過了停止線一點點，看到被告闖紅燈就緊急剎車
    ，我有往左閃，但因為我後輪壓到停止線打滑，摔倒後就人
    車一起滑行撞到被告的車子，我倒地時，大概記得前方是黃
    燈，不久才變紅燈等語（見原審卷第128-130頁）。參以依
    本院勘驗被告車內行車紀錄器錄影檔案之結果，被告車輛進
    入交岔路口而於博愛路燈號轉換為紅燈之同時隨即聽到碰撞
    聲，且被告車輛亦隨之震動乙節，已如前述，顯見於告訴人
    機車進入交岔路口擦撞被告車輛時，博愛路行向之號誌始轉
    為紅燈。再佐以告訴人擦撞被告車輛後，機車所停之位置距
    離博愛路停止線有13.5公尺，機車刮地痕有7.7公尺乙節，
    有道路交通事故現場圖在卷可佐（見警卷第13頁），足證二
    車碰撞之地點距離告訴人前所通過之博愛路停止線已有相當
    距離，由此益證告訴人進入交岔路口時，博愛路燈號應仍為
    黃燈甚明。告訴人前揭於原審審理時證述之內容實與客觀跡
    證相符，堪以採信。準此，告訴人於博愛路燈號轉為紅燈之
    前即仍為黃燈時已進入交岔路口，惟因閃避闖紅燈之被告始
    緊急剎車致機車打滑倒地而與被告自小客車發生擦撞，並因
    此受有上開傷害，應可認定。
  ⒊本件事故經送請交通部公路總局嘉雲區車輛行車事故鑑定委
    員會（下稱車輛行車事故鑑定委員會）鑑定結果，認被告駕
    駛自用小客車，行經行車管制號誌交岔路口，未依號誌指示
    （闖紅燈）行駛，為肇事原因；再送交通部公路總局車輛行
    車事故鑑定覆議會（下稱車輛行車事故鑑定覆議會）鑑定結
    果，認被告被告駕駛自用小客車，行經行車管制號誌交岔路
    口，未依號誌指示（闖紅燈）行駛，為肇事原因，有車輛行
    車事故鑑定委員會嘉雲區0000000案鑑定意見書、車輛行車
    事故鑑定覆議會0000000案覆議意見書各1份在卷可查（見偵
    卷第21-23、27-28頁），從而，被告之過失行為與告訴人之
    傷害結果間，具有相當因果關係，殆無疑義。
  ⒋被告雖辯稱本件是因告訴人自摔而受傷，與其無關云云，惟
    倘若非因被告闖越紅燈進入交岔路口，告訴人亦不致於為閃
    避違規進入交岔路口之被告車輛而緊急剎車摔倒在地，並導
    致其受有前揭傷害，是被告之過失行為與告訴人之傷害結果
    ，應有相當因果關係，無從以告訴人機車於碰撞被告車輛前
    已先行倒地，即認被告闖紅燈之行為並非告訴人受傷之原因
    。
　㈤告訴人就本件車禍之發生亦與有過失：
　⒈按行車速度，依速限標誌或標線之規定，道路交通安全規則
    第93條第1項定有明文。另依道路交通標誌標線號誌設置規
    則第206條第4款之規定，圓形黃燈用以警告車輛駕駛人及行
    人，表示紅色燈號即將顯示，屆時將失去通行路權。而於紅
    燈及綠燈之前，之所以設固定秒數之警示黃燈以為緩衝，乃
    考量道路交通處於動態流通之狀態，基於其本身物理上之特
    質，為達維護道路交通安全之本旨，且為免車身於綠燈過線
    時，突然轉為紅燈，而導致駕駛人反變成闖紅燈之不合理結
    果，是駕駛人如在進入路口前見綠燈轉為黃燈時，應即時減
    速隨時作「停車準備」，以免闖越紅燈，待復轉為綠燈時，
    始能繼續行駛。
　⒉本件告訴人於發生車禍前，時速約為60至70公里，業已超速
    行駛乙節，業據其證述明確（見原審卷第129頁），而本件
    車禍路段速限為50公里，有道路交通事故調查表㈠在卷可參
    （見警卷第14頁），則告訴人騎乘機車通過路口時，疏未注
    意黃燈之警示標誌，減速慢行作隨時停車之準備，竟仍超速
    行駛，以致緊急煞車而人車倒地進而擦撞被告之車輛，告訴
    人就本件車禍之發生亦有前揭過失甚明，惟此仍無從據此解
    免被告之過失，併此敘明。
三、綜上所述，被告上開所辯，顯係事後卸責之詞，不足採信。
    本件事證明確，被告前揭犯行，堪以認定，應予依法論科。
    至於被告請求本院將本件車禍送學術單位進行鑑定，惟依原
    審及本院勘驗被告車內行車紀錄器錄影檔案之結果，本件待
    證事實已甚明確，並無再予調查之必要，爰依刑事訴訟法第
    163條之2第3款之規定，駁回被告此部分調查證據之聲請。
參、論罪科刑及撤銷原判決之理由：
一、核被告所為，係犯刑法第284條前段之過失傷害罪。
二、按刑法第62條所謂自首，祇以犯人在犯罪未發覺之前，向該
    管公務員申告犯罪事實，而受裁判為已足，並不以使用自首
    字樣為必要。於犯罪未被發覺前，向該管公務員告知其犯罪
    ，而不逃避接受裁判者，即與刑法第62條規定自首之條件相
    符。至於自首後對其犯罪事實有所主張或辯解，係被告辯護
    權之行使，不能據此一端即謂被告無接受裁判之意（參照最
    高法院84年度台上字第829號判決意旨參照）。經查：被告
    於肇事後，在未有偵查權限之公務員發覺犯行前，於員警到
    場處理時，在場並當場承認為肇事人乙節，有嘉義市政府警
    察局道路交通事故肇事人自首情形1份附卷可參（見警卷第1
    7頁），縱其嗣後否認犯行，依上開判決意旨，仍應認被告
    係對於未發覺之犯罪自首而接受裁判，爰依刑法第62條前段
    規定，減輕其刑。
三、撤銷原判決之理由：
　㈠原審就被告犯行，認罪證明確，應予論罪科刑，固非無據，
    然查：告訴人就本件車禍之發生與有過失，已如前述，且此
    部分攸關被告之過失情節及其違反義務之程度，而影響刑法
    第57條被告之量刑基礎，原判決認定告訴人就本件車禍之發
    生並無過失，尚有未洽。
　㈡被告上訴意旨否認犯行指摘原判決不當，雖無理由，然原判
    決既有前開違誤之處，自應由本院將原判決撤銷改判，以期
    適法。
四、爰審酌被告有贓物、過失傷害、傷害、公共危險之前科，有
    台灣高等法院被告前案紀錄表附卷可參（見本院卷第25-29
    頁），素行難認良好，其駕駛自小客車疏未注意遵守交通號
    誌，貿然闖紅燈左轉通過交岔路口，為本件車禍之肇事主因
    ，並導致告訴人受有前揭傷害，犯罪情節非輕，被告犯後未
    坦承犯行，就自身有無闖紅燈乙事避重就輕，甚至於原審及
    本院當庭勘驗其所提供之行車紀錄器錄影檔案，確認被告已
    闖越紅燈之情形下，仍飾詞辯解，企圖卸責，絲毫未對於自
    身違規行為有所反省，且案發迄今，從未主動與告訴人聯繫
    談論賠償事宜，未賠償告訴人所受之損害，犯後態度極為不
    佳，暨其於本院自陳二專肄業之智識程度、離婚、育有3名
    子女、從事金融保險及投資遊覽車旅遊業、年收入約新台幣
    400萬元（見本院卷第90-91頁）等一切情狀，量處如主文第
    2項所示之刑，並諭知易科罰金之折算標準。
肆、應適用之法條：
一、刑事訴訟法第369 條第1 項前段、第364 條、第299 條第1
    項前段。
二、刑法第284條前段、第62條前段、第41條第1項前段。
三、刑法施行法第1條之1第1項。
本案經檢察官邱朝智提起公訴，檢察官蔡麗宜到庭執行職務。
中　　華　　民　　國　　110 　年　　4 　　月　　14　　日
                  刑事第七庭    審判長法  官  吳勇輝
                                      法  官  周紹武
                                      法  官  吳錦佳
以上正本證明與原本無異。
不得上訴。
　　　　　　　　　　　　　　　　　　　書記官  王杏月
中　　華　　民　　國　　110 　年　　4 　　月　　14　　日
本判決論罪科刑條文：
中華民國刑法第284條
因過失傷害人者，處1年以下有期徒刑、拘役或10萬元以下罰金
；致重傷者，處3年以下有期徒刑、拘役或30萬元以下罰金。